---
title: "6_Other_Regression_Types"
author: "MariaGladkaya"
date: "2023-12-18"
output: html_document
---

```{r setup, include=FALSE}
options(knitr.duplicate.label = "allow")

knitr::opts_chunk$set(echo = TRUE)

```

#      Dataset “blood.xlsx”
## Считываем дата-сет

```{r fig.width=12, fig.height=9, message=FALSE}
library(readxl)
blood <- read_excel("~/spbu_studies/mat_statistics/MatStat4-6/datasets/blood.xlsx")
View(blood)
```

## Ридж регрессия

### Постройте модель ридж регрессии для X1 как функции от X2 и  X3. Используйте функции cv.plot и bias.plot для нахождения параметра k. 

```{r fig.width=12, fig.height=9, message=FALSE}
library(MASS)
library(lmridge)
library(GGally)
library(ggplot2)
ggpairs(blood)
```
по графику видно, что у данных зависимость близка к линейной

```{r fig.width=12, fig.height=9, message=FALSE}
library(InformationValue)

df_fidgemod <- lmridge(blood$X1~., blood, lambda=0.05)
df_fidgemod
```
Коэф-ты модели

#### изображаем хвосты в зависимости от лямбда
```{r message=FALSE}
blood_fidgemod <- lmridge(blood$X1~., data=blood, K=seq(0, 0.5, 0.02))
plot(blood_fidgemod, type = "ridge")
```
Как будет изменять оценка параметра в зависимости от параметра лямбда

В 0 совпадают с оценками метода наименьших квадратов

Минимум в ошибках при К=0,12

#### Проверьте мультиколлинеарность данных.

```{r message=FALSE}
plot(blood_fidgemod, type = "vif")
```
vif должен быть меньше 10. График показывает как vif меняется в зависимости от лямбда.

Мультиколлинеарность данных не выявлена при текущих значения К.

#### Смотрим как меняются коэф-ты AIC и BIC
```{r message=FALSE}
info.plot(blood_fidgemod)
```
Минимальное значение AIC там, где вертикальная черта

```{r message=FALSE, fig.width=9, fig.height=6}
cv.plot(blood_fidgemod)
```

```{r message=FALSE, fig.width=9, fig.height=6}
bias.plot(blood_fidgemod)
```


#### Графики рекомендовали нам К=0,12 и К=0,06

```{r message=FALSE, fig.width=9, fig.height=6}
blood_fidgemod1 <- lmridge(blood$X1~., blood, K=0.12)
summary(blood_fidgemod1)
```

```{r message=FALSE, fig.width=9, fig.height=6}
blood_fidgemod2 <- lmridge(blood$X1~., blood, K=0.06)
summary(blood_fidgemod2)
```

Вторая модель лучше по AIC и предсказательной способности

- R2 хорошее значение
- Ridge minimum MSE= 91.00171 at K= 0,06 - минимум функции достигается при этом значении лямбда и это минимизорованнное значние
- P-value < 0.05 => ур. значимо

```{r message=FALSE, fig.width=9, fig.height=6}
vif(blood_fidgemod2)
```
Проблема мультиколлинеарности не обнаружена

### Проведите сравнительной анализ полученной модели с моделью линейной регрессии (когда оценки найдены по МНК). 

#### Линейная модель
```{r message=FALSE, fig.width=9, fig.height=6}
blood_lin <- lm(blood$X1~., data=blood)
summary(blood_lin)
```
Adjusted R-squared, R-squared увеличился в линейной модели

Значимость коэф-тов незначительно уменьшилась



#       Dataset “Kuiper.xls”
## Считываем дата-сет

```{r fig.width=12, fig.height=9, message=FALSE}
kuiper <- read_excel("~/spbu_studies/mat_statistics/MatStat4-6/datasets/kuiper_less.xls")
View(kuiper)
```

## Квантильная регрессия (Медианная)
Оценка метода наименьших модулей

На сколько отклоняется наблюдаемое значение от значения предсказанного по модели линейной регрессии

### Постройте квантильную регрессию для различных значений параметров «тау», Y = price – зависимая переменная, mileage, liter, cruise, sound, leather leather – независимые переменные). 

```{r fig.width=12, fig.height=9, message=FALSE}
library(quantreg)
qreg1 <- rq(kuiper$Price~., tau=0.5, data = kuiper)
summary(qreg1)
```
Доверительные интервалы

```{r  fig.width=15, fig.height=9, message=FALSE}
myqreg <- rq(kuiper$Price~., tau=1:9/10, data = kuiper)
plot(myqreg)
```
точки - значения коэф-та при соотв значении переменной

красная линия - сравнения с мотодом наим. квадратов

```{r fig.width=15, fig.height=9, message=FALSE}
plot(summary(myqreg))
```
Серая обл- доверительный интервал для коэф. квантильной регрессии

Красная обл- доверительный интервал для оценки методом наим. квадратов

#### Постороение линейной регрессии и сравнение с квантильной

```{r message=FALSE, fig.width=12, fig.height=9}
kuiper_lin <- lm(kuiper$Price~., data=kuiper)
plot(kuiper$Price~., data = kuiper, pch=16)
abline(qreg1, col="red", lty=2)
abline(kuiper_lin, col="blue", lty=2)
```
Медианная регрессия более устойчива к выбросам, те выбросы не сильно меняют угол наклона

```{r message=FALSE, fig.width=12, fig.height=9}
summary(kuiper_lin)

```


#       Dataset “cigarettes.txt”
## Считываем дата-сет

```{r fig.width=12, fig.height=9, message=FALSE}
cigar <- read_excel("~/spbu_studies/mat_statistics/MatStat4-6/datasets/cigarettes.xlsx")
View(cigar)
```

## Нелинейная регрессия

### Квадратичная модель

```{r message=FALSE, fig.width=9, fig.height=6}
quadratic <- lm(cigar$y~. + I(cigar$x1^2) + I(cigar$x2 ^2)+ I(cigar$x3 ^2), data = cigar)
summary(quadratic)
```

### Кубическая модель

```{r message=FALSE, fig.width=9, fig.height=6}
cubic <- lm(cigar$y~ poly(cigar$x1, degree=3)+ poly(cigar$x2, degree=3) + poly(cigar$x3, degree=3), data = cigar)
summary(cubic)
```
Уравнения записываюся с коэф-тами при соответствующей степени

### Линейная модель
```{r message=FALSE, fig.width=9, fig.height=6}
cigar_lin <- lm(cigar$y~., data=cigar)
summary(cigar_lin)
```











